【裁判字號】    89,自,56
【裁判日期】    900903
【裁判案由】    誣告
【裁判全文】
台灣苗栗地方法院刑事裁定                            八十九年度自字第五六號
    自  訴  人  甲○○
    被      告  乙○○
右列被告因誣告案件，經自訴人提起自訴，本院裁定如左：
    主  文
自訴駁回。
    理  由
一、按法院或受命法官於自訴案件第一次審判期日前訊問及調查結果，如認為案件有
    刑事訴訟法第二百五十二條至第二百五十四條之情形者，得以裁定駁回其自訴，
    同法第三百二十六條第三項定有明文。
二、本件自訴意旨略稱：被告乙○○於八十七年十月十六日時許親自帶領綽號「小賴
    」、「小郭」二人，到自訴人甲○○位於苗栗縣造橋鄉豐湖村全家福四十七住處
    毆打自訴人，致自訴人頭部外傷磷腦膜下出血、意識癱瘓等手術腦部住院十天，
    然被告竟虛構自訴人捏造事實，控告自訴人於八十七年十月十六日毆打被告且稱
    被告倒會幾百萬，欠人滿山滿谷等語，意圖使自訴人受刑事處分，竟向該管公務
    員誣告自訴人傷害、誹謗等罪嫌，嗣自訴人經台灣苗栗地方法院檢察署八十七年
    度偵字第五一五八號不起訴處分確定。因認被告涉有刑法第一百六十九條之誣告
    罪嫌云云。
三、按犯罪事實應依證據認定之，無證據不得推定其犯罪事實，刑事訴訟法第一百五
    十四條定有明文。又告訴人所訴事實，不能証明其係實在，對於被訴人為不起訴
    處分確定者，是否構成誣告罪，尚應就其有無虛構誣告之故意以為斷，並非當然
    可以誣告罪相繩（最高法院五十九年台上字第五八一號判例參照），且誣告罪之
    成立，須其申告內容完全出於憑空捏造，若所告尚非全然無因，只因缺乏積極証
    據致被誣告人不受訴追處罰者尚難遽以誣告論罪（最高法院四十三年台上字第二
    五一號判例參照），再誣告罪之成立，以告訴人所訴被訴人之事實必須完全出於
    虛構為要件，若有出於誤會或懷疑有此事實而為申告，以致不能証明其所訴之事
    實為真實，縱被訴人不負刑責，而告訴人本缺乏誣告之故意，亦難成立誣告罪名
    （最高法院四十四年台上字第八九二號判例參照）。又告訴人之告訴，係以使被
    告受刑事訴追為目的，是其陳述是否與事實相符，仍應調查其他證據以資審認。
    （最高法院五十二年臺上第一三００判例參照）。
四、自訴意旨認被告乙○○有誣告罪嫌，係以有台灣苗栗地方法院檢察署檢察官八十
    七年度偵字第五一五八號不起訴處分書在卷可稽，且證人洪火爐、江玉妹、葉錦
    妹等鄰居在警訊及檢察官偵查時證稱：伊等過去甲○○家裡，剛好看到甲○○正
    被三個年輕人毆打，用手腳毆打。伊等沒有看到有人用榔頭打人，沒有聽見甲○
    ○說乙○○倒會，欠滿山滿谷的話，也沒看到他拿榔頭打人等語，顯見被告明知
    係甲○○未出手毆打被告，卻設詞誣陷自訴人甲○○等情為論據。惟訊據被告乙
    ○○堅詞否認有何犯行，辯稱：當日是因一年多來伊屢次向自訴人催繳會錢，自
    訴人均避不見面，且藉故在外放風聲說伊的會已經倒閉，欠人好幾百萬元，因此
    伊才去向自訴人要會錢，詎自訴人竟持榔頭欲毆打伊，伊用右手擋住，才受傷，
    後係為了自衛，才出手對自訴人反擊，嗣自訴人先對伊提出傷害告訴，後警方通
    知伊到場製作筆錄，伊認為當日亦有受傷，才對自訴人亦提出傷害告訴，及誹謗
    告訴，且於八十七年十月十七日作完警訊筆錄，伊才去驗傷等語。經查，八十七
    年十月十七日自訴人向苗栗警察局造橋分駐所申告時自承被告乙○○係他們穀會
    （即互助會）的會首，因每年三個月一次穀會要辦食桌的問題，乙○○到自訴人
    位於苗栗縣造橋鄉豐湖村四鄰全家福四十七號住處，因上述問題，雙方發生爭執
    等語（見台灣苗栗地方法院檢查署八十七年度偵字第五一五八卷之警訊筆錄），
    核與證人洪火爐於警訊中證稱伊與自訴人係鄰居關係，在八十七年十月十六日下
    午，伊聽到甲○○家裏很大聲，伊才過去甲○○家裡等語同前偵卷警訊筆錄，是
    證人洪火爐並未自始即在現場，伊所見聞的部分已是雙方發生爭執，且自訴人遭
    被告毆打之情形應堪認定。另訊據自始即在現場目擊證人郭永順則證稱八十七年
    十月十六日伊有與被告乙○○一起至自訴人甲○○住處，當日情形，伊不知道為
    何甲○○會跟乙○○打起來，但乙○○回去後手有腫起來等語。（同前偵卷八十
    八年二月五日之偵訊筆錄），又自訴人自承前曾見過郭永順和其妻子一起到過他
    家，兩人之間又無宿怨，衡情證人郭永順所陳應無構陷之可能，其所為之證詞應
    堪採信，是被告於案發當天（即八十七年十月十六日下午）確與自訴人甲○○發
    生爭執，兩人並有互毆一情應堪採信。又查被告乙○○於八十七年十月二十一日
    始至苗栗縣之致和醫院驗傷，診斷證明書載明係右手挫傷、皮膚缺損腫痛、右頸
    挫傷、壓痛等傷勢，核與證人郭永順證述乙○○於當天回去後手有腫起來等情，
    及被告辯稱伊受傷係因出手擋住自訴人之榔頭所致等語相符，是被告乙○○因而
    認為其傷勢係自訴人造成，且兩人又係因互助會會款及被告乙○○聽聞自訴人說
    伊已倒會等問題而起爭執，故於八十七年十月十七日十五時許至苗栗縣竹南分局
    造橋分駐所告訴甲○○傷害及誹謗犯行時，並非完出於憑空捏造，亦非出於虛構
    ，或全然無因，揆諸前揭最高法院判例意旨，足證被告顯然缺乏誣告之故意。此
    外，本案復查無其他積極證據，足資證明被告有自訴人所指之誣告犯行，依上開
    法律規定，尚難以誣告罪相繩，依前開判例意旨，其犯罪不能證明，是本案核有
    刑事訴訟法第二百五十二條第十款之情形，依照首開說明，本件自訴應予駁回。
據上論結，應依刑事訴訟法第三百二十六條第三項、第二百五十二條第十款，裁定如
主文。
中      華      民      國    九十      年      九      月      三      日
                                  臺灣苗栗地方法院刑事第一庭
                                          法  官  林  靜  雯
右正本證明與原本無異。
如不服本裁定，應於裁定送達後五日內向本院提出抗告狀。
                                          書記官  歐  明  秀
中      華      民      國    九十      年      九      月      三      日


司法院資訊處製作；財團法人民間司法改革基金會備份。
